【裁判字號】    94,易,1528
【裁判日期】    950124
【裁判案由】    賭博
【裁判全文】
臺灣高雄地方法院刑事判決              94年度易字第1528號
公  訴  人  臺灣高雄地方法院檢察署
被      告  丙○○
被      告  丁○○
被      告  庚○○
被      告  辛○○
被      告  壬○○
以上被告之
共      同
選任辯護人  吳玉豐律師
            趙建華律師
            葉銘進律師
被      告  戊○○
上列被告等因賭博案件，經檢察官聲請簡易判決處刑（93年度偵
字第19053 號），暨聲請併案審理（94年度偵字第24114 號），
本院認不宜以簡易判決處刑，改依通常程序審理，本院判決如下
：
    主  文
丙○○共同以賭博為常業，處有期徒刑柒月。如附表所示電子遊
戲機台及其IC板沒收之。
丁○○、壬○○共同以賭博為常業，均處有期徒刑貳月，如易科
罰金，均以參佰元折算壹日。如附表所示電子遊戲機台及其IC板
沒收之。
庚○○、辛○○共同以賭博為常業，均處有期徒刑貳月，如易科
罰金，均以參佰元折算壹日，緩刑貳年。如附表所示電子遊戲機
台及其IC板沒收之。
戊○○在公眾得出入之場所賭博財物，處罰金陸仟元，如易服勞
役，以參佰元折算壹日。
    事  實
一、林明煌基於常業賭博之犯意，自民國90年3 月14日起，在高
    雄市新興區○○○路432 號1 樓經營「全遊遊藝場」，擔任
    該遊藝場之負責人，並於上址擺設如附表所示之賭博性電子
    遊戲機具小鋼珠（俗稱柏青哥）126 台，與不特定之顧客賭
    博財物，藉以營生。復自92年12月起以每月新台幣（下同）
    二萬三千元之代價，僱用丁○○、庚○○為外場服務人員，
    從事清潔、為顧客洗珠（分）之工作；自92年12月起以每月
    二萬一千元之代價，自93年6 月起以每月二萬一千元之代價
    ，分別僱用壬○○、辛○○為櫃檯人員，從事兌換代幣及寄
    分卡之工作。丁○○、庚○○、辛○○、壬○○亦均以此營
    生。其賭博方式係由賭客以每二十元向櫃檯換取代幣1 枚，
    而每投入1 枚代幣，機台便彈出40顆鋼珠在機臺內供把玩，
    當鋼珠掉入機臺內所設之洞內時，即依機臺IC板所設定之比
    例掉落數量不等之鋼珠，待賭客玩畢後，可將累積之鋼珠數
    兌換為寄分卡，再持寄分卡以每一千分兌換一千元，即1 比
    1 之比例兌換現金，藉此射倖之賭博方式，計算輸贏。而戊○○基於賭博之犯意，於93年9 月16日晚間11時許，至上址
    打玩柏青哥電玩，以七千元兌換代幣投打，於玩畢後將所累
    積之鋼珠數兌換寄分卡1 張（上載2000枚、1000枚），並持
    該寄分卡向丙○○兌換現金三千元，甫於換得現金之際，旋
    即為喬裝為賭客，在店內埋伏之員警當場逮捕。丙○○則趁
    混亂之際，自戊○○手上搶回兌換之三千元紙鈔，然未久仍
    為警逮捕。現場並扣得如附表所示之賭博性柏青哥電玩機具
    共126 台（均含各IC板1 片）。
二、案經高雄市政府警察局新興分局移送臺灣高雄地方法院檢察
    署檢察官偵查起訴暨聲請併案審理。
    理  由
壹、程序部分：
一、按檢察官聲請以簡易判決處刑案件，經法院認為不得或不宜
    以簡易判決處刑者，應適用通常程序審判之，刑事訴訟法第
    452 條定有明文。本件檢察官雖聲請以簡易判決處刑，惟被
    告丙○○就是否同意警方於夜間進行搜索，迭有爭執，而被
    告戊○○於偵訊中亦未坦承其為警查獲時（即93年9 月17日
    凌晨1 時55分許）有何持寄分卡向被告丙○○兌換現金之犯
    行，僅憑卷內卷證尚難逕認被告等人之犯罪事實已臻明確，
    尚有傳喚被告及員警等人到庭說明之必要，是本院認不宜逕
    以簡易判決處刑，乃改依通常程序審理，合先敘明。
二、證據能力部分：
  (一)辯護人主張：本件警察未經取得被告丙○○之同意，即逕予
    執行搜索，其因違法搜索所取得之證據無證據能力，依法不
    得採為判斷之證據。又被告戊○○始終否認有何兌換賭金三
    千之情事，綜觀全卷卷證，亦無查扣賭資三千元之贓證存在
    ，員警稱係於逮捕現行犯之際，進行附帶搜索，亦屬無稽。
    本件顯係員警假臨檢名義，恣意搜索，況員警己○○亦證稱
    斯時渠等係受檢察官之指揮偵辦，益見本件非經員警執行臨
    檢勤務而查獲，卷附檢查紀錄表乃事後補具，非現場製作，
    本件警方所為臨檢亦屬違法云云。經查：
  1.按警察勤務條例第13條第3 款有關臨檢之規定，並無授權警
    察人員得不顧時間、地點及對象任意臨檢、取締或隨機檢查
    、盤查之立法本意。除法律另有規定外，警察人員執行場所
    之臨檢勤務，應限於已發生危害或依客觀、合理判斷易生危
    害之處所、交通工具或公共場所為之，其中處所為私人居住
    之空間者，並應受住宅相同之保障，有大法官會議釋字第53
    5 號解釋足資參照; 而警察職權行使法第6 條第3 項亦規定
    ：「警察進入公眾得出入之場所，應於營業時間為之，並不
    得任意妨礙其營業。」，其立法理由則說明：「第3 項明定
    警察進入旅館、酒店、娛樂場所等公眾得出入之場所，應於
    營業時間為之，以避免干擾人民正當營業及生活作息。…。
    」; 另警察實施臨檢作業規定第3 條第1 項則規定：「對場
    所實施臨檢之標的：1 公共場所：指車站、機場、碼頭、港
    埠等。2 交通工具：指供人、動物及貨物運行之載具。如車
    、船、航空器等。3 公眾得出入之場所：如商店、娛樂場所
    、加油站、理容院、休閒中心…等營業處所。4 其中處所為
    私人居住之空間者，並應受住宅相同之保障。」是以大法官
    會議釋字第535 號解釋就臨檢之執行場所，雖未明言提及「
    公眾得出入之場所」，惟如商店、娛樂場所、加油店、理容
    院等營業場所，縱屬私人所有而非公共場所，仍屬公眾得進
    入之營業場所，警察在該場所之營業時間內，並非不得對其
    進行臨檢。
  2.本件被告丙○○所經營之全遊遊藝場係屬營業處所，且以招
    徠不特定之顧客上門消費營利為目的，自屬公眾得出入之場
    所。而本件警方於93年9 月17日凌晨1 時55分許進入全遊遊
    藝場臨檢前，係先由便衣員警喬裝賭客入場把玩，見賭客戊○○持寄分卡與賭場內之人員兌換現金，始通知在外守候之
    員警入內進行臨檢之事實，業經證人即員警己○○證述在卷
    ，並證稱：伊與同事即員警余富原喬裝賭客進入全遊遊藝場
    ，當時伊跟在戊○○附近，戊○○在右側第1 排把玩遊戲機
    台，當時戊○○把小鋼珠拿到櫃檯兌換卡片…，戊○○拿到
    卡片後走到櫃檯旁兌換賭資，正在給付現金時，伊就握住戊○○的手，伊有動作後，外面的同事就進入全遊遊藝場等語
    （見本院94年度簡字第359 號卷第62頁、第63頁），證人即
    員警蔡榮煌亦證稱：員警分為兩組，1 組由伊在指揮，在外
    埋伏，另外1 組則由己○○、余富原喬裝賭客進入店內，待
    余富原以電話通知後，就帶隊進入等語（見同上卷第65頁、
    第66頁），足認本件係在員警己○○發現該遊藝場內有以小
    鋼珠兌換現金之賭博情事時，始進入遊藝場內檢查，是本件
    執行員警既依當時之客觀狀況，為合理之判斷，就該處所有
    違法犯罪情事正在進行中之合理懷疑，自得對該遊藝場實施
    臨檢，其於臨檢時發現有犯罪嫌疑及得為證明犯罪嫌疑證據
    之物，自得依法而為扣押。
  3.又警方於93年9 月17日凌晨1 時55分許，進入全遊遊藝場實
    施臨檢時，該遊藝場現場擺設如附表所示小鋼珠機台126 台
    ，正插電營業中，警方並於該檢查紀錄表繪製現場圖，標明
    查獲賭客戊○○兌換賭資之位置，有卷附營業場所檢查紀錄
    表1 件在卷可按（見警卷第31頁）。辯護人雖辯稱：該營業
    場所檢查紀錄表係事後所製作，非當場紀錄云云。然查該營
    業場所檢查紀錄表上除經被告等人之簽名、按捺指印外，並
    有當時在場之顧客廖慶宏、曾憲能、葉清源、林憲得等人之
    簽名及指印，足見上開紀錄表確係警方當場製作無訛，復查
    無其證據得證該紀錄文書有何顯不可信之情況存在，該臨檢
    紀錄表乃刑事訴訟法第159 條之4 第1 款規定之公務員職務
    上製作之紀錄文書，自得採為證據。
  4.證人即員警甲○○證稱：一開始進入遊藝場時（即93年9 月
    17日凌晨2 時許）因警力不足僅派員在現場看守，直到同日
    （即93年9 月17日）上午7 、8 點才開始扣押機台，被告丙○○同意警方搜索的時間則在凌晨2 點左右（按：實際執行
    搜索之時間應為當日凌晨1 時55分許）等語（見本院卷第14
    0 頁），復證稱：臨檢筆錄係當場製作，當時被告丙○○就
    已同意搜索；搜索筆錄係在現場製作，待丙○○看完後讓丙○○簽名等語（見本院94年度簡字第359 號卷第64頁、本院
    卷第141 頁），核其證詞與營業檢查紀錄表、搜索扣押筆錄
    所載，警方於93年9 月17日凌晨1 時55分許起迄同日凌晨3
    時50分止（按：依營業場所檢查紀錄表記載，警方於同日凌
    晨1 時55分許始進入全遊遊藝場進行臨檢，足見搜索扣押筆
    錄上載，警方自同日凌晨1 時50分許起進行搜索，顯係誤載
    ），完成搜索扣押筆錄之製作，被告丙○○並於該搜索扣押
    筆錄上親自簽名、按捺指印表示同意警方執行搜索乙節大致
    相符（見警卷第32頁），是以警方固宥於警力不足，致未能
    於93年9 月17日凌晨1 時55分許進入遊藝場臨檢之際，立即
    扣押現場之柏青哥遊戲機台，而延至同日上午7 時許始行扣
    押，惟警方於實施扣押前，被告丙○○既已於同日凌晨1 時
    55分許警方進入全遊遊藝場實施臨檢之際，即已同意警方就
    其所經營之全遊遊藝場進行搜索，則警方於同日上午7 時許
    依前開搜索結果而扣押如附表所示擺放於全遊遊藝場內之柏
    青哥電子遊戲機台共126 台，即屬刑事訴訟法第131 條之1
    之同意搜索，故被告丙○○辯稱警方所為前開搜索，未經其
    同意云云，顯屬無據。又被告丙○○雖辯稱：上開搜索扣押
    筆錄係警方事後在派出所製作，非在現場製作，斯時伊人在
    派出所，自無可能不同意云云（見本院94年度簡字第359 號
    卷第36頁）。然經本院勘驗被告丙○○於93年9 月17日清晨
    4 時50分許在高雄市政府警察局新興分局警備隊接受警方詢
    問之警詢錄音帶，員警除對被告丙○○進行人別詢問，並踐
    行刑事訴訟法第95條規定，告知被告丙○○權利事項外，復
    就警方於93年9 月17日凌晨1 時55分許，在高雄市新興區○○○路432 號1 樓之全遊遊藝場實施搜索，是否曾徵得被告
    丙○○之同意乙事，再次詢問被告丙○○，被告丙○○則答
    稱伊確有同意警方進行搜索等語明確，有卷附勘驗筆錄可稽
    （見本院卷第137 頁），核與被告丙○○第1 次警詢筆錄所
    載內容相符（見警卷第1 頁），足認警方於93年9 月17日凌
    晨1 時55分執行搜索時，即徵得被告丙○○同意之事實，已
    甚顯明。又員警於93年9 月17日清晨4 時50分許在警備隊對
    被告丙○○進行上開詢問時，雖漏未詢問被告丙○○是否同
    意於夜間接受訊問，惟該次詢問之目的既僅在對夜間逮捕到
    場之人查驗其身分，並依刑事訴訟法第95條對被告丙○○為
    權利之告知，且就警方於93年9 月17日凌晨1 時55分起至3
    時50分止所進行之搜索扣押，是否確曾取得被告丙○○同意
    ，及被告丙○○是否願自行保管為警查扣，如附表所示之電
    子遊機台126 台之急迫情事進行詢問，則依刑事訴訟法第10
    0 條之3 第1 項第2 款、第4 款規定，即屬夜間詢問禁止之
    例外。另佐以被告丙○○於同日上午7 時5 分許，在警察局
    接受訊問時，仍堅稱其所經營之遊藝場並無容許顧客兌換現
    金之情事乙節以觀，益見被告丙○○雖身在警局，然其陳述
    並無違反其供述之真意，或警方有何違法取供之情事存在。
    本件既查無其他積極證據可證被告丙○○於製作調查筆錄之
    過程中，有何足以影響其陳述信用性之情況存在，顯見被告
    丙○○前開警詢陳述之信用性應屬無疑。是被告丙○○徒空
    言辯稱：伊於警局所為同意警方進行搜索扣押之陳述，非出
    於其自願云云，乃事後飾詞，不足採信。
  5.綜上，本件搜索乃經受搜索人（即被告丙○○）出於自願性
    同意所為，依刑事訴訟法第131 條之1 規定，自得不使用搜
    索票，故本件搜索扣押如附表所示之遊戲機具126 台，自得
    採為證據。
  (二)辯護人復主張被告即賭客戊○○於警詢中所為陳述，係屬審
    判外之陳述，而其陳述係於員警誘導下所為，有顯不可信之
    情況存在，不具證據能力，不得採為證據等語。經查：被告
    戊○○於警詢中陳述，其於玩畢遊戲機具後，有持鋼珠洗分
    ，兌換寄分卡，並持寄分卡兌換現金之情事，惟其後於偵訊
    及本院審理時，無論以被告身分接受訊問，或以證人身分接
    受交互詰問，均否認有兌換現金情事，致供（證）述內容前
    後不一；然其於警詢之陳述是否有刑事訴訟法第159 條之2
    規定「較可信之特別情況，且為證明犯罪事實所必要」之情
    形，而得作為證據？按所稱「具有可信之特別情況」係指陳
    述是否出於供述者之真意、有無違法取供情事之信用性而言
    ，故應就偵查或調查筆錄製作之原因、過程及其功能等加以
    觀察其信用性，據以判斷該傳聞證據是否有顯不可信或有特
    別可信之情況，而例外具有證據能力，有最高法院94年台上
    字第628 號判決要旨足資參照。經本院勘驗戊○○於93年9
    月17日凌晨3 時10分許，在高雄市政府警察局新興分局警備
    隊接受詢問之警詢錄音帶，被告戊○○在同日凌晨3 時51分
    許要求上洗手間，員警依其要求中斷詢問，並於被告戊○○
    問及於作完筆錄後是否得以馬上回家時，告知不能馬上回家
    ，尚須移送地檢署覆訊，被告戊○○經員警解釋上情後，表
    示同意繼續製作筆錄，並於說明案情始末後，復要求上法庭
    時勿與遊藝場之人員面對面，以免遭店方報復等情，有勘驗
    筆錄在卷可稽（見本院卷第132 至133 頁、第134 頁），雖
    被告戊○○辯稱：當時有5 個警察圍在我身邊，對我很大聲
    云云（見本院卷第135 頁），惟警詢過程中僅由兩名員警詢
    問被告戊○○，則為被告戊○○所不否認（見本院卷第136
    頁），而員警於詢問被告戊○○之過程中，於被告戊○○就
    部分案情答稱不知道等語時，其詢問被告戊○○之聲量稍大
    ，惟參諸被告戊○○在接受警詢時除尚能向員警要求暫停訊
    問，俾以上洗手間外，並能向員警提出待訊畢後即讓伊馬上
    回家之要求，足見被告在接受警詢時，能予從容答詢。又被
    告戊○○雖另辯稱：當時因警察向伊表示作完筆錄即可回家
    ，伊始依警察之前之教導回答，而伊於警詢中陳稱將來不願
    在法庭上與被告丙○○等全遊遊藝場員工見面等情，則係出
    於員警之誘導詢問云云（見本院卷第136 頁，本院94年度簡
    字第359 號卷第40頁），然經勘驗上開警詢錄音帶顯示，員
    警於警詢中已明白告知被告戊○○尚須移送地檢署覆訊，並
    無以作完筆錄即可回家等情誤導被告戊○○之情事（見本院
    卷第132 至133 頁勘驗筆錄）；而被告戊○○於警詢即將結
    束之際，主動向員警詢問未來可能上法庭接受訊問之相關事
    宜時，雖員警曾在被告戊○○未及完整陳述前，旋主動詢問
    伊是否不願與被告丙○○等全遊遊藝場之員工見面，以免遭
    受報復等語，惟被告戊○○亦隨即表示員警所述上情與其真
    意相符，亦有卷附勘驗筆錄足佐（見本院卷第13 4頁），故
    被告戊○○辯稱：伊係經警方誘導，始行供述曾與被告丙○○兌換現金云云，顯與實情不符，非屬可採。被告戊○○復
    辯稱：伊於整個偵訊過程中均感到害怕云云（見本院卷第14
    3 頁），惟經勘驗被告戊○○之警詢錄音過程，被告戊○○
    於接受警詢時亦曾以不知道、不了解等語回答員警之詢問，
    況其於接受內勤檢察官覆訊時，即矢口否認有何兌換現金之
    情事，且未提及有何遭警方施以不當誘導或對警方之詢問心
    生恐懼等情事（見偵卷第9 頁），顯見被告戊○○仍能秉持
    其自由意思為陳述，而無因遭環境壓力影響無法自由陳述之
    情事存在。再者，被告戊○○自警局移送地檢署途中係與被
    告丙○○同車，並與其他被告一同於地檢署接受訊問，業據
    被告戊○○陳明在卷（見本院卷第143 頁、本院94年度簡字
    第359 號卷第39頁），而被告戊○○於地檢署覆訊結束後，
    則由為全遊遊藝場員工（即被告丙○○、丁○○、庚○○、
    辛○○、壬○○）辦理具保手續之乙○○，亦同時為其繳納
    保證金五萬元，有卷附保證金收據1 紙足憑（見偵卷第18頁
    ），且被告戊○○亦供承：伊迄今仍未返還該五萬元保證金
    予乙○○，係店裡（即全遊遊藝場）要幫伊付這筆保證金等
    情無訛（見本院卷第145 頁），足見被告戊○○自偵訊以後
    之供（證）述，已有遭污染之情況。是被告戊○○於警詢之
    陳述應具較可信之特別情況，且為證明被告犯罪事實存否所
    必要，揆諸前引規定及說明，自得採為證據。
  (三)本件扣押物品目錄表、扣押電玩具台送請保管清冊均係公務
    員於職務上所製作之紀錄文書，依刑事訴訟法第159 條之4
    第1 款規定，得採為證據。
貳、實體部分：
一、訊據被告丙○○矢口否認其所經營之全遊遊藝場有何以賭博
    為常業之情事，被告丁○○、庚○○、辛○○、壬○○等人
    亦均矢口否認顧客得持寄分卡向其兌換現金，被告戊○○亦
    否認兌換賭金。惟查：
  (一)被告丙○○為全遊遊藝場之負責人，其於上開遊藝場內，置
    有如附表所示之電子遊戲機具126 台（均各含IC板1 片）之
    事實，業據被告丙○○供承在卷，並有高雄市政府營利事業
    登記證影本1 件、扣押物品目錄表1 份、扣押電玩具台送請
    保管清冊1 件、照片6 幀在卷足憑（見警卷第58頁、第33頁
    、第38頁、第35頁）。而店內顧客投打任一上開電子遊戲機
    具所得之鋼珠，均得持以向店家兌換現金，亦據被告戊○○
    於警詢中供述明確（見警卷第26頁）。又被告壬○○、辛○○受僱於全遊遊藝場擔任櫃檯人員，負責兌換代幣及寄分卡
    之工作，被告丁○○、庚○○受僱於全遊遊藝場擔任外場服
    務員，負責清潔及為顧客洗珠（分）之工作；被告丁○○、
    庚○○、壬○○係自92年12月開始僱用，辛○○係自93年6
    月開始僱用之事實，業據被告丙○○於偵查中及本院審理時
    供述明確（見偵卷第35頁，本院94年度簡字第359 號卷第38
    頁），核與被告丁○○、庚○○、辛○○、壬○○等人供認
    渠等受僱之情節相符（見本院94年度簡字第359 號卷第38頁
    ），是以被告丙○○確為上開遊藝場負責人，並僱用被告江
    國聖、庚○○、辛○○、壬○○等人負責兌換代幣、寄分卡
    及為顧客洗珠（分）等工作之事實，應可確認。
  (二)又被告丙○○所經營之全遊遊藝場容允入場把玩如附表所示
    電子遊戲機具之顧客，將把玩後所贏得之鋼珠兌換寄分卡，
    再時兌換現金之事實，業據被告戊○○供明在卷，並於警詢
    中供稱：伊在高雄市○○路與林森路口全遊遊藝場，打玩柏
    青哥電玩，玩法係由伊先持現金向店內櫃檯服務人員兌換代
    幣，伊將代幣投入柏青哥機台內，機台即會自動彈出鋼珠到
    機台內對賭，賭贏則機台會跑出鋼珠，賭輸則鋼珠會被機台
    吃掉，贏得的鋼珠叫服務人員拿到櫃檯，將鋼珠換成1 張白
    色的單子（內載鋼珠數量），再拿白色單子換成卡片（內載
    2000枚及1000枚），要再玩可以拿卡片（即寄分卡）換鋼珠
    ，若不玩，則等到店裡要打烊時，再向店裡換現金。客人可
    以自由選擇店內任何柏青哥電玩玩賭，中獎鋼珠都可以與店
    裡兌換現金。今日（即93年9 月16日晚間11時許迄93年9 月
    17日凌晨1 時50餘分許）伊係以七千元換代幣，兌換現金三
    千元，係店內的抄表男服務生用手指，叫伊找捲髮的（即被
    告丙○○）兌換現金等語明確（見警卷第24至26頁），並有
    本院勘驗筆錄在卷足憑（見本院卷第130 至134 頁）。證人
    即員警蔡榮煌則證稱：（93年9 月17日凌晨）員警分為兩組
    ，一組由伊指揮在外埋伏，另外一組則由己○○、余富原喬
    裝為賭客進入店內，之後…我們等裡面的余富原電話聯絡後
    ，就帶隊進入，進入後我們先把涉嫌賭博的客人戊○○帶走
    ，之後也把兌換現金的現場主任丙○○帶走…等語（見本院
    94 年 度簡字第359 號卷第66頁），證人即員警己○○復證
    稱：伊負責抓換錢的賭客，當時戊○○拿著幾張卡片，在現
    場圖所示位置（即櫃檯旁靠近廁所的走道上）向一名男子換
    錢，在那瞬間伊就抓住戊○○的手，換錢的那個人（即被告
    丙○○）就把錢搶回去，伊所抓到的賭客就是戊○○無訛，
    伊並當場向戊○○確認是否換錢，戊○○亦坦承稱是等語（
    見本院卷第148 頁、第149 頁），證人蔡榮煌、己○○前揭
    證詞與被告戊○○所述伊於前揭時、地有以寄分卡與被告丙○○兌換現金乙節大致相符，被告戊○○前揭供述核與實情
    相符，應可採信。
二、被告丙○○則辯稱：伊並未與顧客戊○○兌換現金，更無遭
    警查獲之際，搶取戊○○手中所握取，已經兌換之賭金三千
    元後，當場逃逸之情云云；被告丁○○、庚○○、辛○○、
    壬○○等人則均辯稱：並未目擊被告丙○○與顧客戊○○兌
    換現金，渠等亦未曾兌換現金予戊○○云云。被告戊○○則
    辯稱：警察並沒有抓住伊，斯時伊手上只有代幣，警詢時說
    有換錢係因警方要伊配合；…當時4 、5 名員警拿著丙○○
    之身分證叫伊指認丙○○，小隊長及製作筆錄之員警叫伊這
    麼說…，當時（即93年9 月17日凌晨1時55 分許）伊去上廁
    所，一出來就碰見一個胖胖的人（即員警己○○），…（己○○）問伊有無換錢，伊未予回答，己○○擋了伊大約1 分
    鐘就讓開了，伊回到正在把玩的機台，後來伊才又被叫回去
    ，…伊於警詢中所陳述均係警察在問筆錄前叫伊說的云云（
    見偵卷第9 頁、第25頁，本院卷第142 頁、第146 頁）。惟
    查：
  (一)被告戊○○於警詢中並未遭員警施以強暴脅迫，亦無違反其
    自由意思為陳述之情事，此由被告戊○○於偵查中供述：伊
    於警詢中並未遭到刑求等語自明（見偵卷第37頁），並於本
    院審理中供承：當時由兩位警察詢問伊，警察並未動手打伊
    ，伊於警局所言均係自己所述等語明確（見本院卷第135 至
    136 頁），足認被告戊○○於警詢中所證各節均係出於自由
    意思所為陳述，並無遭員警強暴脅迫之情事。雖辯護人辯稱
    ：由勘驗警詢錄音帶之結果可知，員警詢問被告戊○○之口
    氣很差云云（見本院卷第135 頁），然經勘驗前開警詢錄音
    帶亦可知，被告戊○○於接受警詢中尚能向員警要求上洗手
    間、詢問是否於製完筆錄後即刻返家，並屢就員警之詢問答
    以不知情，已如前述（見本院卷第132 頁勘驗筆錄），顯見
    被告接受警詢之態度平穩，且非不具事理判斷能力之人，自
    無僅因員警口氣較差，即自入己罪或誣陷他人入罪之理。
  (二)又本件喬裝顧客，埋伏於全遊遊藝場內之員警己○○，於案
    發之際確有目睹被告戊○○持寄分卡兌換現金乙節，業據員
    警己○○證述如前（見本院卷第148 至149 頁），而被告戊○○與被告丙○○兌換現金之地點，亦經搜索筆錄所載現場
    圖標示在卷足佐（見警卷第31頁）。雖逮捕被告戊○○之員
    警己○○於本院審理中證述，被告戊○○向被告丙○○兌換
    現金係發生於一瞬之間，伊還來不及看清被告丙○○的面貌
    等語（見本院卷第148 頁），然經本院勘驗被告戊○○之警
    詢錄音帶，警詢中被告戊○○陳稱：伊先後（含本次）去過
    全遊遊藝場兩次，係一名現場抄表的男子告知伊可以向現場
    捲髮的男子（即指被告丙○○）換現金等語（見本院卷第13
    3 頁）。經員警4 次請被告戊○○指認93年9 月17日凌晨1
    時55分許伊遭警方查獲時，與伊兌換金錢之捲髮男子究否為
    被告丙○○，均經被告戊○○確認無誤（見本院卷第131 頁
    ）。又被告戊○○於偵查中復供承伊與被告丙○○素不相識
    （見偵卷第37頁），足見被告戊○○倘非確曾與被告丙○○
    兌換現金，如何能確切指出被告丙○○之外形特徵。審之被
    告戊○○與被告丙○○間既不相識且無怨隙，被告戊○○即
    無妄加誣攀指認被告丙○○與伊兌換現金之理。再佐以被告
    戊○○於警詢中即已向警方表明，因其害怕遭遊藝場的員工
    報復，故於前往法庭應訊時，希望勿與遊藝場的員工見面等
    情（見本院卷第134 頁警詢錄音帶勘驗筆錄），惟警方於將
    被告等人移送地檢署途中，卻讓被告戊○○與被告丙○○同
    車前往地檢署接受檢察官覆訊，亦據被告戊○○於偵查中供
    述甚明（見本院卷第143 頁、本院94年度簡字第359 號卷第
    39 頁）， 足見斯時被告戊○○因害怕遭遊藝場員工報復，
    已改變其供述態度，難期被告戊○○於偵審中再為真實陳述
    。況偵查中被告丙○○復委託其友人乙○○為被告戊○○繳
    納保證金五萬元，並辦理交保手續，亦據證人乙○○證述在
    卷，並有卷附保證金收據可按（見本院卷第151 頁，偵卷第
    18頁），故被告戊○○自無可能再為對被告丙○○等遊藝場
    員工為不利之陳述，自應以被告戊○○於警詢中所為陳述，
    較為真實可採。故被告丙○○、江國聖、庚○○、辛○○、
    壬○○所為前開辯解，均與實情不符，殊不足採。
三、綜上，被告戊○○確有將投打如附表所示柏青哥電子遊戲機
    具所得之鋼珠，先計點於寄分卡後，再持寄分卡與被告丙○○兌換現金三千元之賭博犯行，已堪認定，其空言否認未與
    被告丙○○兌換現金云云，核與事實有違，不足採信。本件
    事證已臻明確，被告丙○○、丁○○、庚○○、辛○○、壬○○等人之犯行亦堪認定。
四、按刑法上所謂常業犯，指反覆以同種類行為為目的之社會活
    動之職業性犯罪而言，至於犯罪所得之多寡，是否恃此犯罪
    為唯一之謀生職業，則非所問，縱令兼有其他職業，仍無礙
    於該常業犯罪之成立，最高法院著有85年台上字第510 號判
    例要旨足參。綜上，本件被告丙○○、丁○○、庚○○、辛○○、壬○○等人顯均有賴此維生之意甚明，堪認渠等均係
    以常業賭博之犯意為之。核被告丙○○、丁○○、庚○○、
    辛○○、壬○○所為，係犯刑法第267 條之常業賭博罪。被
    告戊○○則係犯刑法第26 6條第1 項之普通賭博罪。被告丙○○、丁○○、庚○○、辛○○、壬○○就上開常業賭博犯
    行，有犯意聯絡及行為分擔，皆為共同正犯。爰審酌被告丙○○所經營之全遊遊藝場，遭查獲賭博性電子遊戲機具多達
    126 台，規模非小，其破壞社會善良風氣，助長僥倖歪風，
    且經營賭博性電玩所得均歸其所有；而被告吳丁○○、庚○○、辛○○、壬○○雖在上開遊藝場工作，惟渠等僅為受僱
    領薪階級，且薪資不豐（按櫃檯人員薪資為每月二萬一千元
    ，外場服務人員薪資為每月二萬三千元），工作時間尚短，
    犯罪情節輕微；被告戊○○未能從事正當娛樂，參與賭博敗
    壞社會風氣，犯後翻異前詞，態度不佳等一切情狀，各量處
    如主文所示之刑，並就被告丁○○、庚○○、辛○○、壬○○部分均諭知易科罰金之折算標準，被告戊○○部分並諭知
    易服勞役之折算標準。又查被告庚○○、辛○○前未曾受有
    期徒刑以上刑之宣告，有卷附台灣高等法院被告前案紀錄表
    可按，經此偵、審程序，當已知所警惕，信無再犯之虞，本
    院認所宣告之刑以暫不執行為適當，是就被告庚○○、辛○○部分併諭知緩刑2 年，以啟自新。惟被告丁○○前於88
    年間曾因施用毒品案件，經本院裁定送觀察、勒戒，仍不知
    警惕，再犯本件常業賭博犯行；而被告壬○○於93年9 月17
    日遭查獲後，仍心存僥倖，另於94年6 月受僱於洪宏宗，又
    在同址擔任全遊育樂廣場之櫃檯人員，嗣於94年10月18日晚
    間10時35分許，再次因涉犯常業賭博犯行，為警逮捕，有卷
    附台灣高雄地方法院檢察署檢察官94年度偵字第24114 號移
    送併辦意旨書1 件可參（見本院卷第118 頁，就此移送併辦
    部分，本院認與本案並非基於一概括犯意所為，應退併辦，
    交由檢察官再行偵辦，詳如後述），其二人自不宜為緩刑之
    宣告，附此敘明。又扣案如附表所示之賭博性電子遊戲機具
    126 台（各內含IC板1 片，合計126 片），係當場供賭博之
    器具，不問屬於犯人與否，均應依刑法第266 條第2 項之規
    定宣告沒收。
五、移送併辦意旨另以：被告壬○○自94年6 月間某日起，以每
    月二萬二千元之代價，受僱於洪宏宗，擔任高雄市新興區○○○路432 號全遊育樂廣場之櫃檯人員。另洪宏宗以每月三
    萬元之代價，僱用莊伯安為全遊育樂廣場之員工兼現場負責
    人；另以每月二萬二千元之代價，僱用鄭伊斯為櫃檯人員；
    並僱用林忠樹、李聖賢為外場人員。壬○○竟與洪宏宗、莊
    伯安、鄭伊斯、林忠樹、李聖賢等人共同基於營業賭博之犯
    意聯絡，自94年6 月15日起迄同年10月18日晚間10時35分許
    止，由洪宏宗在全遊育樂廣場擺設賭博性電動機具124 台（
    其中包括「太陽大吉」、「環遊世界」、「神龍麻雀」、「
    阿里巴巴」機台各21台，「水果王」、「俏女郎」機台各20
    台），供不特定賭客賭博財物，涉有刑法第267 條常業賭博
    罪嫌，因認被告壬○○前因常業賭博案件，經台灣高雄地方
    法院以94年度易字第1528號案件審理中，被告壬○○所涉前
    揭常業賭博罪嫌與94年度易字第1528號案件顯係基於同一以
    賭博為常業之犯意下為之，有常業犯之實質上一罪關係，而
    為事實上之同一案件，應併予審判云云。惟按「常業犯係以
    犯罪行為為生活之職業，恃之以維生。因之常業犯就其犯意
    而言，係以同一犯罪行為恃以維生之意思，反覆為之，具有
    同一不變犯意之連續性。就其犯罪行為客體內涵觀察，客觀
    上必須具有相當時間之連續性及可確定性，足以為生活之職
    業。因之對於客觀上以偶發、短暫性未具有相當時間延續性
    及可能性之事件，作為犯罪行為客體內涵者，因犯罪行為客
    體內涵客觀上不具延續性及可確定性，既不足以為生活之職
    業，自不足恃之維生，不能論以常業犯」，有最高法院92年
    台上字第3897號判決要旨足資參照。經查，被告壬○○自92
    年12月起任職全遊遊藝場之會計人員，惟警方於93年9 月17
    日凌晨1 時55分許於上開遊藝場查獲賭博情事後，該遊藝場
    即停止營業，被告壬○○於失業期間，見報紙刊登徵人廣告
    ，始於94年6 月間前往應徵全遊育樂廣場之櫃檯人員之事實
    ，業據被告壬○○供述在卷（見本院卷第161 頁），是以被
    告壬○○於94年6 月間見報紙刊登之徵人廣告始再次應徵全
    遊育樂廣場之櫃檯人員，係出於偶然，核與其於92年12月間
    受僱於全遊遊藝場，兩行為間客觀上並不具備延續性及可確
    定性，自無常業犯之實質上一罪關係存在，並非同一案件，
    故此部分應退由檢察官另行偵辦，附此敘明。
據上論斷，應依刑事訴訟法第299 條第1 項前段、第452 條，刑
法第28條、第266 條第1 項前段、第2 項、第267 條、第41條第
1 項、第42條第2 項、第74條第1 款，罰金罰鍰提高標準條例第
1條前段、第2條，判決如主文。
本案經檢察官癸○○到庭執行職務。
中    華    民    國    95    年    1     月    24    日
                  刑事第八庭    審判長法  官  李政庭
                                      法  官  李育信
                                      法  官  賴文姍
以上正本證明與原本無異。
如不服本判決，應於送達後10日內，向本院提出上訴狀。
中    華    民    國    95    年    1     月    24    日
                                      書記官  王高山
附錄法條：
中華民國刑法第266 條 (普通賭博罪與沒收物)
在公共場所或公眾得出入之場所賭博財物者，處一千元以下罰金
。但以供人暫時娛樂之物為賭者，不在此限。
當場賭博之器具與在賭檯或兌換籌碼處之財物，不問屬於犯人與
否，沒收之。
中華民國刑法第267條(常業賭博罪)
以賭博為常業者，處二年以下有期徒刑，得併科一千元以下罰金。
附表：
┌──┬─────────┬─────┐
│編號│電子遊戲機名稱    │數量（台）│
├──┼─────────┼─────┤
│1   │阿里巴巴柏青哥電玩│42台      │
├──┼─────────┼─────┤
│2   │麻雀柏青哥電玩    │21台      │
├──┼─────────┼─────┤
│3   │環亞世界柏青哥電玩│21台      │
├──┼─────────┼─────┤
│4   │水果王柏青哥電玩  │21台      │
├──┼─────────┼─────┤
│5   │俏女郎柏青哥電玩  │21台      │
├──┼─────────┴─────┤
│總計│126台（均各含IC板1塊）        │
└──┴───────────────┘


司法院資訊處製作；財團法人民間司法改革基金會備份。
